【裁判字號】    89,上易,104
【裁判日期】    890719
【裁判案由】    損害賠償
【裁判全文】
臺灣高等法院高雄分院民事判決      八十九年度上易字第一０四號
      上  訴  人  乙○○
      訴訟代理人  劉啟輝律師
      被  上訴人  甲○○      .
      訴訟代理人  袁震天律師
                  彭玉華律師
右當事人間損害賠償事件，上訴人對於中華民國八十八年十一月三十日臺灣高雄地方
法院八十八年附民字第六六０號第一審判決提起上訴，經本院刑事庭裁定移送，本院
判決如左：
      主      文
原判決關於駁回上訴人後開第二項之訴暨訴訟費用之裁判均廢棄。
被上訴人應給付上訴人新台幣貳拾壹萬零肆佰伍拾元，及自八十八年十一月十五日起
至清償日止按年息百分之五計算之利息。
其餘上訴駁回。
第一、二審訴訟費用由被上訴人負擔二分之一，餘由上訴人負擔。
      事      實
甲、上訴人方面：
壹、聲明：求為判決：(一)原判決廢棄。(二)右廢棄部分，被上訴人應給付上訴人新台幣
    （下同）四十二萬零四百五十元，及自起訴狀繕本送達翌日起至清償日止，按年
    息百分之五計算之利息。
貳、陳述：除引用原判決書之記載外，補稱：被上訴人於八十八年五月三十一日，持
    石塊蓄意砸傷上訴人之太陽穴、右耳，致上訴人右耳側常耳鳴、頭腦昏眩，無法
    正常工作。上訴人每日在菜市場削甘蔗販賣及摘取草青藥販售，每月賺取五、六
    萬元。上訴人受上述傷害後，六個月無法正常工作，迄同年九月間止，已減少收
    入二十萬元。另因受傷住院及診療共花費三萬零四百五十元。又至中醫診所推拿
    復健花費九萬元。再者，上訴人受上述傷害，精神上痛苦不已，請求賠償精神慰
    藉金十萬元。為此，請求被上訴人賠償四十二萬零四百五十元。
、證據：除引用原審立證方法外，補提：長佑醫院診斷證明書及醫療費用明細表、
    觀音中醫診斷證明書、高雄醫學院附設中和紀念醫院收據等為證。
乙、被上訴人方面：
壹、聲明：求為判決：上訴駁回。
貳、陳述：除引用原判決書之記載外，補稱：被上訴人無傷害上訴人之行為。另上訴
    人於八十八年六月五日已從長佑醫院出院，旋即又住院，至同年七月一日，健保
    對此部分並未給付，此部分請求，顯不合理。又上訴人請求中醫診所推拿費用九
    萬元，非醫療上所必要費用；被上訴人刑事部分已遭受冤判，心已難平，上訴人
    請求被上訴人給付十萬元慰藉金，誠屬不當；另上訴人縱承租攤位營生，依證人
    所述，亦僅止於八十八年二月，其請求同年六月至九月，每月五萬元收入損失，
    應屬無據。
丙、本院依職權調取本院八十九年度上易字第一五一號傷害案偵審卷。
      理      由
一、上訴人起訴主張：被上訴人於八十八年五月三十一日，持石塊蓄意砸傷上訴人之
    太陽穴、右耳，致上訴人右耳側常耳鳴、頭腦昏眩，無法正常工作。上訴人每日
    在菜市場削甘蔗販賣及摘取草青藥販售，每月賺取五、六萬元。上訴人受上述傷
    害後，六個月無法正常工作，迄同年九月間止，已減少收入二十萬元。另因受傷
    住院及診療共花費三萬零四百五十元。又至中醫診所推拿復健花費九萬元。再者
    ，上訴人受上述傷害，精神上痛苦不已，請求賠償精神慰藉金十萬元。為此，依
    侵權行為請求被上訴人賠償四十二萬零四百五十元，及自起訴狀繕本送達翌日起
    至清償日止之法定遲延利息。被上訴人則以：被上訴人無傷害上訴人之行為。另
    上訴人於八十八年六月五日已從長佑醫院出院，旋即又住院，至同年七月一日，
    健保對此部分並未給付，此部分請求，顯不合理。又上訴人請求中醫診所推拿費
    用九萬元，非醫療上所必要費用；被上訴人刑事部分已遭受冤判，心已難平，上
    訴人請求被上訴人給付十萬元慰藉金，誠屬不當；另上訴人縱承租攤位營生，依
    證人所述，亦僅止於八十八年二月，其請求同年六月至九月，每月五萬元收入損
    失，應屬無據云云置辯。
二、上訴人起訴主張被上訴人於八十八年五月三十一日，持石塊蓄意砸傷上訴人之太
    陽穴、右耳，致上訴人右耳側常耳鳴、頭腦昏眩之事實，業據上訴人於本院八十
    九年度上易字第一五一號傷害案偵審時指訴綦詳，並有診斷證明書一份附卷足稽
    。被上訴人雖否認有砸傷上訴人之情事，惟查：證人即到場處理警員洪嘉文於該
    傷害案原審審理時到庭證稱：到現場見告訴人（即上訴人）躺在地上，她先生告
    訴我說，她大哥（即被上訴人）用石頭打，石頭上有血跡，石頭約二十公分左右
    ，被告（即被上訴人）帶我們到現場，他說與妹妹因山泉水問題有糾紛等語；另
    證人黃智章於本院刑庭審理時亦到庭證稱：我在附近巡水路，聽到乙○○叫一聲
    ，在喊老公，見到王崇章騎機車離開，我到現場時，乙○○說她哥哥拿石頭打她
    ，當時她就受傷流很多血等語。按證人黃智章聽見上訴人喊叫聲後，即見被上訴
    人騎機車離去，並至現場見上訴人受傷流血甚多，上訴人並告知受被上訴人持石
    頭將伊打傷等情觀之，上訴人指訴被被上訴人持石頭打傷等情，應屬可信。被上
    訴人否認傷害上訴人云云，即無足採，上訴人上開主張自堪信為真實，本院八十
    九年度上易字第一五一號刑事判決亦同此認定，亦有該判決書在卷足稽。
三、按故意或過失不法侵害他人之權利者，負損害賠償責任；又不法侵害他人之身體
    、健康者，被害人雖非財產上之損害，亦得請求賠償相當之金額，民法第一百八
    十四條第一項前段、第一百九十五條第一項定有明文。被上訴人持石頭砸傷上訴
    人，致上訴人受有上述傷害，從而上訴人訴請被上訴人賠償損害，於法自屬有據
    。茲就請求之項目逐一審酌如下：
  (一)上訴人受傷後住院治療及診療共花費三萬零四百五十元，此有長佑醫院診斷證明
    書及醫療費用明細表及高雄醫學院附設中和紀念醫院收據等為證，而上開費用為
    醫療上所必要之費用，亦據證人即醫師蔡文中到庭結證屬實，此部分請求，應予
    准許。至上訴人至中醫診所推拿費用九萬元，非醫療上所必要費用，亦據證人蔡
    文忠證述明確，不應准許。
  (二)又上訴人以擺攤賣菜及賣青草為業，每日收入約二萬元等情，業據證人王碧月、
    黃靜鴻二人於本院證述明確，而上訴人受有上述傷害，約二個月無法工作，亦據
    證人即醫師蔡文中到庭證述屬實。則上訴人請求因受上述傷害工作上之損失，每
    月有五萬元損害，兩個月共損失十萬元，為有理由，應予准許，超過此範圍之請
    求，應予駁回。另本院審酌兩造係兄妹關係，被上訴人因用水問題之細故，即持
    石頭打傷上訴人，及上訴人之傷勢非輕等一切情狀，認上訴人請求八萬元慰藉金
    為適當，超過此範圍之請求，即不應准許。
  (三)綜上所述，上訴人請求被上訴人給付二十一萬零四百五十元，及自起訴狀繕本送
    達翌日即八十八年十一月十六日起至清償日止，按年息百分之五計算之法定遲延
    利息，為有理由，應予准許。原審為上訴人此部分敗訴之判決，於法自有未合，
    上訴意旨指摘原判決此部分不當，求為廢棄改判，為有理由，自應由本院將原判
    決廢棄改判如主文第二項所示。上訴人超過此部分請求，為無理由，應予駁回，
    原審為上訴人此部分敗訴判決，於法並無不合，上訴意旨指摘原判決不當，求為
    廢棄改判，為無理由，應予駁回。
據上論結：本件上訴為一部有理由，一部無理由，依民事訴訟法第四百五十條、第四
百四十九條第一項、第七十九條但書，判決如主文。
中      華      民      國    八十九    年      七      月    十九      日
                                      臺灣高等法院高雄分院民事第三庭
~B1審判長法官  王憲義
~B2法      官  張明振
~B3法      官  賴玉山
右為正本係照原本作成。
不得上訴。
中      華      民      國    八十九    年      七      月    二十一    日
~B法院書記官  張雲義
                                                                        Ｂ


司法院資訊處製作；財團法人民間司法改革基金會備份。
